臺灣彰化地方法院刑事判決　　　　　　　　　　　　九十二年度易字第一０九二號
　　公　訴　人　臺灣彰化地方法院檢察署檢察官
　　被　　　告　戊○○
　　選任辯護人　紀雅惠律師
　　被　　　告　丁○○
右列被告等因傷害等案件，經檢察官提起公訴（九十二年度偵字第三三七九號），本
院判決如左：
    主  文
戊○○傷害人之身體，處有期徒刑參月，如易科罰金，以參佰元折算壹日。扣案之手
指虎壹個沒收。
丁○○傷害人之身體，處拘役伍拾日，如易科罰金，以參佰元折算壹日。
    事  實
一、戊○○明知未經中央主管機關內政部之許可，不得持有手指虎等管制刀械，竟因
    不滿其妻甲○○常離家未歸，懷疑甲○○與丁○○間有不正常關係，為達教訓丁○○及其家人之目的，於民國九十二年二月九日前某日，在臺灣地區某不詳處所
    ，利用不詳管道取得手指虎刀械一個後，先將之藏放於其位於彰化縣埤頭鄉○○
    村○○路九八巷一號住處內，而無故持有。並於九十二年二月九日上午，甲○○
    復離家未歸際，攜帶前開手指虎一個，持往彰化縣二水鄉○○路二九八之一號，
    欲找尋甲○○。因見甲○○與丁○○等人於該處屋內聊天說笑，且不滿丁○○呼
    其綽號「軟腳」，即於當天上午九時許，於前址屋內，基於傷害人身體之犯意，
    自其口袋內取出前開手指虎一個，欲攻擊丁○○，恰有丙○○起身前往阻擋，致
    毆打到丙○○，致丙○○受有右手瘀傷、左大拇指挫傷併血腫及左膝瘀傷併血腫
    約六×五公分之傷害。嗣經該址屋主蕭德興喝叱其等離去，戊○○、丁○○等人
    即離開屋內，因戊○○仍欲追上前去毆打，丁○○即與戊○○二人扭打，丁○○
    並基於傷害人身體之犯意，徒手毆打戊○○之頭、手部，致戊○○因而受有後枕
    部頭皮血腫二處四×四公分及三×二公分、鼻出血及左手紅腫三×二公分等傷害
    。嗣丁○○於當天中午十一時許，持拿其等自戊○○手上奪下之手指虎一個，向
    彰化縣警察局田中分局報案，始查悉上情。
二、案經戊○○訴由彰化縣警察局田中分局報告及丙○○訴由臺灣彰化地方法院檢察
    署檢察官偵查起訴。
    理  由
一、訊據被告戊○○固自承曾於右揭時地與被告丁○○等人發生爭執等情，惟矢口否
    認涉有上開犯行，辯稱：扣案手指虎非其持有，且伊亦未毆打楊明陸云云。而被
    告丁○○則對右開犯罪事實，均坦承不諱。經查：
   (一)被告戊○○被訴前揭持有管制物品手指虎及傷害犯行，業據證人即告訴人丙○○於本院審理時證稱：扣案手指虎係戊○○在屋內以右手從口袋裡拿出來，戊○○在屋內、屋外均有對其毆打，其會去竹山秀傳醫院就診，係因距離南投住
     家較近等語（見本院九十三年二月二十七日審判筆錄），核與證人即在場目擊
     之乙○○於本院審理時證稱：係在屋內看見戊○○以右手從口袋內取出扣案手
     指虎欲攻擊丁○○，其有看見戊○○拿一個鐵器戴在手上，後來因屋主蕭德興
     命其等出屋，故在後巷時，有看見戊○○從後面攻擊行走在前之丙○○等語（
     見本院九十三年二月二十七日審判筆錄）及證人即被告丁○○於本院審理時證
     稱：戊○○係於屋內時，以右手從口袋內拿出扣案手指虎欲對其毆打，剛好丙○○靠過來，就打到丙○○之手腳，惟不確定是哪隻手腳，後來丙○○跑到屋
     外，戊○○仍追上去欲對丙○○毆打，但未打到等語（見本院九十三年二月二
     十七日審判筆錄）均相符，並有證人即戊○○之配偶甲○○於警偵訊時證稱：
     當天戊○○有以右手從口袋內取出一個東西，該東西後來被丁○○搶到手，其
     當時並沒有看清楚是什麼東西，但查扣之手指虎因有綁有膠帶之特徵，故其有
     印象曾在家中客廳見過等語綦詳（見警卷第十七頁至第十八頁、偵卷第二九頁
     背面），此外，尚有竹山秀傳醫院九十二年二月九日竹山秀傳醫院診斷證明書
     一紙附卷可參（見偵字卷第一四頁），及扣案手指虎一個可資佐證，而該手指
     虎確屬槍砲彈藥刀械管制條例中列管之手指虎，亦有彰化縣警察局九十二年五
     月十二日彰警保字第０九二０００八六三八號函一紙在卷可稽（見偵字卷第三
     七頁），上情堪以認定。
   (二)至被告雖辯稱扣案手指虎非其持有，且伊亦未毆打楊明陸云云，且辯護人亦為
     被告戊○○辯護稱：證人乙○○、丁○○、丙○○所述互有出入，且與被告戊○○本人傷勢位置不相符，應係互相迴避；而證人即告訴人乙○○捨案發地點
     附近醫院，而至南投縣竹山秀傳醫院就診，不符常情；縱認證人乙○○所受傷
     勢係被告戊○○所為，亦屬正當防衛之情狀等語。惟查，按證人丁○○、丙○○及乙○○等人雖有血親關係，然依卷存證據資料，並無任何積極證據足以
     證明證人上開證述係屬虛偽，亦無足以令人顯信證人證述為不可採之品行證據
     或前科證據存在，本院自不得僅以前開證人互有血親關係，甚而與被告戊○○
     之配偶甲○○間關係匪淺，即全盤抹煞其等在訴訟上所具有之證人資格及其證
     言之證明力；且因人之記憶有限，實難苛求證人對事發過程始終詳述無誤，況
     本件自案發九十二年二月間至本院審理時，已經歷一年餘，且當時復係混亂互
     毆場面，實難強求證人一一指明現場詳細情況。況證人丁○○、乙○○、丙○○及甲○○等人就互毆對象、被告戊○○取出鐵製物品等情，始終證稱一致，
     自難對其等之證詞可信性全盤予以否定。又被告戊○○因以右手持有手指虎
     與證人丁○○、丙○○、乙○○等人發生肢體衝突，於搶奪手指虎時，當有可
     能造成被告戊○○身體四肢之傷害，而非僅會造成持握手指虎之該手受傷，是
     辯護人以被告戊○○係左手紅腫，即認證人丁○○、丙○○及乙○○等人證述
     被告戊○○係以右手持有手指虎之證述為虛，尚乏所據。又證人丙○○所受
 僅係挫傷之輕傷，尚無直接危及生命之虞，從而，證人丙○○捨案發地點即彰
     化縣二水鎮附近醫療診所，而前往其居住地南投縣之醫院就診，亦難認有何違
     反常情。末本件係由被告戊○○先出手毆打一節，業據證人丁○○、丙○○
     、乙○○、甲○○等人指證明確，自無構成正當防衛構成之可能。綜前所述，
     被告戊○○及辯護人上開所辯，均難為被告有利之認定。
   (三)被告丁○○被訴傷害部分，業據被告丁○○坦承不諱，核與告訴人即被告戊○○指訴遭毆情節相符，並有驗傷診斷書一紙、傷勢照片二紙在卷可稽（見警卷
     第二二頁、第二三頁），被告丁○○自白核與事實相符，堪以採信。至辯護人
     雖為被告戊○○辯稱：依被告戊○○傷勢，足認被告戊○○後枕部頭皮血腫應
     非一人所致。惟查，辯護人並未提出任何具體事證證明究係何人與被告丁○○
     共同傷害，且證人甲○○於偵訊時亦證稱：只看到丁○○與戊○○互相毆打，
     丙○○與乙○○在旁要拉開丁○○、戊○○二人等語（見偵字卷第二九頁背面
     ），另亦乏證據足認被告戊○○所受前開傷勢，非一人可得為，是辯護人認被
     告丁○○係與他人共犯等情，尚屬無據。
    綜上所述，被告二人事證均臻明確，被告戊○○、丁○○犯行均堪認定，應予依
    法論科。
二、查手指虎係槍砲彈藥刀械管制條例第四條第一項第三款所管制之刀械，依同條例
    第五條之規定，非經中央主管機關許可，不得製造、販賣、運輸、轉讓、出租、
    出借、持有、寄藏或陳列。本件被告戊○○未經許可持有手指虎一個，且持以對
    告訴人丙○○毆打，核其所為，係犯槍砲彈藥刀械管制條例第十四條第三項之未
    經許可持有刀械罪及刑法第二百七十七條第一項之普通傷害罪。又被告丁○○前
    開所為，亦係犯刑法第二百七十七條第一項之普通傷害罪。被告戊○○持有手指
    虎之目的，即在於傷害教訓丁○○、丙○○等人，是其所犯未經許可持有刀械罪
    及普通傷害罪間，有方法目的之牽連關係，應從一重之普通傷害罪。爰審酌被告
    二人素行均尚佳，此有臺灣高等法院被告全國前案紀錄表存卷可按，被告戊○○
    係因久尋其妻，及被告丁○○則係不甘被告戊○○出手毆打而分犯本件傷害罪，
    且傷者丙○○、戊○○所受傷勢均非極為嚴重，而被告戊○○係持有對於社會治
    安及人民安居樂業之期待產生威脅之手指虎傷害丙○○，被告丁○○則係徒手毆
    打被告戊○○，又被告丁○○犯後尚能坦承犯行，至被告戊○○則否認犯行等一
    切情狀，分別量處如主文所示之刑，並均諭知易科罰金之折算標準。扣案之手指
    虎一個，係槍砲彈藥刀械管制條例第四條第一項第三款所稱之刀械，依同條例第
    六條之規定，非經中央主管機關許可不得製造、販賣、運輸、持有及轉讓，係違
    禁物，應依刑法第三十八條第一項第一款規定，宣告沒收。
據上論斷，應依刑事訴訟法第二百九十九條第一項前段，槍砲彈藥刀械管制條例第十
四條第三項，刑法第十一條前段、第二百七十七條第一項、第五十五條、第四十一條
第一項前段、第三十八條第一項第一款，罰金罰鍰提高標準條例第一條前段、第二條
，判決如主文。
本案經檢察官吳怡盈到庭執行職務
中      華      民      國    九十三    年      三      月    二十三    日
                                    臺灣彰化地方法院刑事第三庭
                                        審判長法官  余 仕 明
                                        法      官  游 秀 雯
                                        法      官  簡 婉 倫
右正本證明與原本無異
如不服本判決，應於判決送達後十日內向本院提出上訴狀( 須附繕本 )。
告訴人或被害人對於判決如有不服具備理由請求檢察官上訴者，其上訴期間之計算係
以檢察官收受判決正本之日期為準。
                                        法院書記官  陳 麗 津
中      華      民      國    九十三    年      三      月    二十三    日
附錄本案論罪科刑法條
中華民國刑法第二百七十七條
傷害人之身體或健康者，處三年以下有期徒刑、拘役或一千元以下罰金。
犯前項之罪因而致人於死者，處無期徒刑或七年以上有期徒刑；致重傷者
，處三年以上十年以下有期徒刑。
槍砲彈藥刀械管制條例第十四條
未經許可，製造、販賣或運輸刀械者，處三年以下有期徒刑，併科新台幣
一百萬元以下罰金。
意圖供自己或他人犯罪之用，而犯前項之罪者，處六月以上五年以下有期
徒刑，併科新台幣三百萬元以下罰金。
未經許可，持有或意圖販賣而陳列刀械者，處一年以下有期徒刑、拘役或
新台幣五十萬元以下罰金。
第一項及第二項之未遂犯罰之。
